臺灣高等法院交通事件裁定　　　　　　 100年度交抗字第16號
抗　告　人
即受處分人　王鴻鵠
上列抗告人因違反道路交通管理處罰條例案件，不服臺灣桃園地
方法院九十九年度交聲字第一五七七號，中華民國九十九年十一
月八日裁定（原處分案號：桃監裁罰字第裁五二─ＤＢ0000
000號），提起抗告，本院裁定如下：
    主  文
抗告駁回。
    理    由
一、原裁定意旨略以：本件原處分機關即交通部公路總局新竹區
    監理所桃園監理站於民國九十九年八月二十六日所為之本件
    桃監裁罰字第裁五二─ＤＢ0000000號裁決書，經交
    郵政機關於九十九年八月三十日送達於受處分人前開戶籍址
    即實際居住地，因未獲會晤應受送達人即受處分人王鴻鵠本
    人，由應送達處所之接收郵件人員即社區大樓管理員收受等
    情，此有原處分機關之裁決書及送達證書影本在卷可憑，依
    行政程序法第七十三條第一項前段規定，該裁決書於送達受
    處分人實際住所之接收郵件人員時，自發生送達之效力。而
    受處分人對該裁決如有不服，依照上述說明，其二十日之合
    法提出異議期間即自九十九年八月三十一日（即其送達生效
    之翌日）起算至九十九年九月十九日止，且依法院訴訟當事
    人在途期間標準第四條第一項第二款、第二條第一款之規定
    ，扣除在途期間一日，從而，本件至遲應於九十九年九月二
    十日（該日為週一）午夜十二時以前，向原處分機關提出異
    議，詎受處分人竟遲至九十九年十月五日始向原處分機關提
    出異議，此有蓋有原處分機關上開收狀日期之異議人陳述單
    在卷可稽，顯已逾期，則受處分人之聲明異議顯然不合法律
    上程式，且無從補正，核諸前揭說明，自應將異議駁回等語
    。
二、抗告意旨略以：伊於九十九年十月二十八日入監執行，至九
    十九年十二月十三日易勞改繳罰金出監釋放，故遲至九十九
    年十二月十四日始提出抗告。伊充分了解原裁定內容，伊坦
    承未能於有效期間內提起異議聲明係伊疏忽，惟伊爭執點在
    於，伊當時係駕駛自用小客車，應處禁止駕駛自用小客車之
    處分，而非處禁止駕駛職業聯結車之處分，職業聯結車駕照
    係伊工作上所必需考取之證照，希望鈞院明鑒，改為註明「
    不得駕駛自用小客車一年」之處分等語。
三、按受處分人不服第八條主管機關所為之處罰，得於接到裁決
    書之翌日起二十日內，向管轄地方法院聲明異議；再交通法
    庭認聲明異議不合法律上之程式，且無從補正者，應以裁定
    駁回之，道路交通管理處罰條例第八十七條第一項、道路交
    通案件處理辦法第十八條前段分別定有明文。又處理違反道
    路交通管理事件，有關文書送達之程序，依行政程序法之規
    定，此據違反道路交通管理事件統一裁罰標準及處理細則第
    五條定有明文，故應依行政程序法第七十二條第一項前段：
    「送達，於應受送達人之住居所、事務所或營業所為之」定
    其送達程序。再者，行政程序法第七十三條第一項規定：「
    於應送達處所不獲會晤應受送達人時，得將文書付與有辨別
    事理能力之同居人、受僱人或應送達處所之接收郵件人員」
    亦有明文可資參照。
四、經查：本件抗告人即受處分人王鴻鵠有酒後駕車之違規情事
    ，經交通部公路總局新竹區監理所桃園監理站依道路交通管
    理處罰條例第三十五條第一項第一款規定，於九十九年八月
    二十六日以桃監裁罰字第裁五二─ＤＢ0000000號裁
    決書，裁處抗告人罰鍰四萬九千五百元，吊扣駕駛執照十二
    個月，並應參加道路交通安全講習，該裁決書經交郵政機關
    於九十九年八月三十日送達於受處分人之戶籍地址即實際居
    住地「桃園縣中壢市○○路九五五號五樓之一」，因未獲會
    晤應受送達人即受處分人王鴻鵠本人，由應送達處所之接收
    郵件人員即社區大樓管理員收受等情，有上開裁決書及送達
    證書影本各一紙在卷可按（見原審卷第十二頁、第十三頁）
    ，自已發生送達之效力。揆諸前揭說明，公路監理機關所為
    罰鍰、吊扣駕駛執照及道路安全講習之處分，係道路交通管
    理處罰條例賦予之職權，倘有爭執，其法定救濟程序依同條
    例第八十七條規定，應於接到裁決書之翌日起二十日內，向
    管轄地方法院聲明異議，惟在未經原處分機關自行撤銷前，
    該行政處分仍屬有效。前開裁決書業於九十九年八月三十日
    合法送達於抗告人，抗告人遲至九十九年十月五日始具狀向
    原處分機關提出聲明異議，顯已逾法定期間，且無從補正，
    原審法院自無從就原處分機關所為裁決處分進行實質審查，
    僅從程序上駁回異議之聲明即足。原審法院據此駁回抗告人
    之聲明異議，核無違誤。抗告意旨雖指稱伊於九十九年十月
    二十八日入監執行，至九十九年十二月十三日易勞改繳罰金
    出監釋放，故遲至九十九年十二月十四日始提出抗告云云，
    惟此入監期間與聲明異議提出期間並無衝突，況抗告人亦坦
    承未能於有效期間內提出聲明異議，是其執陳詞指摘原裁定
    不當，自無理由，應予駁回。至抗告人主張應處禁止駕駛自
    用小客車之處分，而非處禁止駕駛職業聯結車之處分等語，
    此係涉及實體事項，依「先程序後實體」之法理，本件聲明
    異議既已逾異議期間已無從補正，應從程序上予以駁回，就
    處分機關所為之實質處分內容是否適當，本院亦無從予以審
    理，併此敘明。
七、據上論結，應依道路交通案件處理辦法第二十六條，刑事訴
    訟法第四百十二條前段，裁定如主文。
中    華    民    國   100    年    1     月    12    日
                  刑事第二庭審判長法  官  洪光燦
                                  法  官  林恆吉
                                  法  官  宋明蒼
以上正本證明與原本無異。
不得再抗告。
                                  書記官  駱麗君
中    華    民    國   100    年    1     月    12    日